臺灣桃園地方法院刑事判決　　　　　　　 100年度訴字第44號
公　訴　人　臺灣桃園地方法院檢察署檢察官
被　　　告　王天賜
上列被告因毒品危害防制條例案件，經檢察官提起公訴（98年度
偵字第24722號），被告於準備程序進行中，就被訴事實為有罪
之陳述，經本院告知簡式審判程序意旨，並聽取當事人之意見後
，本院合議庭裁定依簡式審判程序審理，判決如下：
    主  文
王天賜轉讓第一級毒品，累犯，處有期徒刑壹年貳月。
    事  實
一、王天賜前於民國88年間因施用毒品案件，經臺灣新竹地方法
    院裁定送觀察、勒戒後，因認無繼續施用毒品之傾向，於88
    年5 月21日執行完畢釋放出所，並經臺灣新竹地方法院檢察
    署檢察官以88年度偵字第1847號為不起訴處分確定。同年間
    又因施用毒品案件，經臺灣板橋地方法院以88年度毒聲字第
    5791號裁定送觀察、勒戒後，因認有繼續施用毒品之傾向，
    再經臺灣板橋地方法院以88年度毒聲字第6232號裁定令入戒
    治處所施以強制戒治，嗣經臺灣板橋地方法院以89年度毒聲
    字第35 51 號裁定停止戒治，於89年8 月17日停止戒治併付
    保護管束出所，迄89年10月4 日保護管束期滿，未經撤銷停
    止戒治，視為強制戒治執行完畢，該次施用毒品犯行並經臺
    灣板橋地方法院以89年度訴字第708 號判決判處有期徒刑1
    年，嗣經臺灣高等法院以89年度上訴字第2955號判決上訴駁
    回確定並已執行完畢。又於91年間因施用毒品案件，經臺灣
    板橋地方法院以91年度毒聲字第3828號裁定令入戒治處所施
    以強制戒治，於93年1 月9 日因法律修正報結出所，(1) 該
    次施用毒品犯行並經臺灣板橋地方法院以91年度訴字第2524
    號判決分別判處有期徒刑10月、6 月，應執行有期徒刑1 年
    2 月確定；(2) 於89年間因恐嚇取財案件，經臺灣高等法院
    以93年度少連上訴字第46號判決判處有期徒刑2 年6 月確定
    ；(3) 於90年間因竊盜案件，經臺灣板橋地方法院以92年度
    易字第1239號判決判處有期徒刑1 年8 月確定；(4) 於91年
    間因贓物案件，經臺灣板橋地方法院以92年度易字第1725號
    判決判處有期徒刑6 月確定；(5) 再於91年間因竊盜案件，
    經本院以91 年 度易字第1791號判決判處有期徒刑10月確定
    ；上開(1) 至(5) 罪刑，嗣經臺灣板橋地方法院以96年度聲
    減字第4280號裁定就(1) 、(4) 、(5) 之罪各減刑為有期徒
    刑5 月、3 月、3 月、5 月，並與不得減刑之(2) 、(3) 之
    罪，合併定其應執行刑為有期徒刑5 年4 月確定，於97年10
    月13日縮刑期滿執行完畢（於本件構成累犯）。
二、詎王天賜猶不知悔改，明知海洛因、甲基安非他命分屬毒品
    危害防制條例第2條第2項第1、2款所分別規定之第一、二級
    毒品，且甲基安非他命屬藥事法查禁之禁藥，依法均不得轉
    讓，先於98年10月20日前之某日，在臺灣地區不詳地點，向
    真實姓名年籍不詳，綽號「阿明」（音譯）之成年男子購入
    海洛因及甲基安非他命後，於98年10月20日晚間某時許，放
    置在其與其妻潘凌涓共同居住之桃園市○○○街28號8樓租
    屋處桌上，同時無償提供第一級毒品海洛因及第二級毒品甲
    基安非他命與潘凌涓，而同時轉讓海洛因、甲基安非他命與
    潘凌涓，以供潘凌涓在上址施用（並無證據證明王天賜轉讓
    第一級毒品海洛因、第二級毒品甲基安非他命之數量分別達
    淨重5 公克以上及10公克以上）。嗣於98年10月21日上午11
    時30分許，為警持搜索票至上址搜索，為警查獲王天賜、潘
    凌涓，潘凌涓供出其施用之毒品為王天賜所提供，而悉上情
    。
三、案經桃園縣政府警察局大溪分局報告臺灣桃園地方法院檢察
    署檢察官偵查起訴。
    理  由
一、本案被告王天賜所犯均為死刑、無期徒刑或最輕本刑為3年
    以上有期徒刑以外之罪，其於本院準備程序中就前揭被訴事
    實均為有罪之陳述，經本院告知簡式審判程序之旨，並聽取
    當事人意見後，本院合議庭依刑事訴訟法第273條之1第1項
    規定，裁定由受命法官獨任進行簡式審判程序，合先敘明。
二、上開犯罪事實，業據被告於本院審理中坦承不諱，並經證人
    即其妻潘凌涓於警詢陳述、檢察官訊問中證述無訛（見偵卷
    第41至43、86頁），復有證人潘凌涓之桃園縣警察局大溪分
    局偵辦毒品案被採尿人姓名、編號對照表、臺灣檢驗科技股
    份有限公司濫用藥物檢驗報告各1 份（見偵卷第155 、158
    頁），足認被告上開自白與事實相符，堪以採信。綜上，本
    案事證明確，被告犯行洵堪認定。
三、論罪科刑
(一)、按海洛因、甲基安非他命係毒品危害防制條例第2條第2項第
    1、2款所定之第一、二級毒品，而甲基安非他命亦為行政院
    衛生署於69年12月8日衛署藥字第301124號、79年10月9日衛
    署藥字第904142號公告列入藥物藥商管理法第16條第1款（
    即現行藥事法第22條第1項第1款）之禁藥，而明知為禁藥而
    轉讓者，藥事法第83條亦定有處罰明文。再藥事法所規範者
    ，係藥事之管理；所稱藥事，並非僅止於藥物（指藥品及醫
    療器材），尚包括藥商、藥局及其有關之事項，此觀該法第
    1條、第4條之規定自明。而毒品未必係經公告之禁藥，禁藥
    亦未必為毒品，亦有上揭行政院衛生署函可資參照。故毒品
    危害防制條例與藥事法二者，並無必然之特別法與普通法關
    係。是除轉讓之安非他命，其數量達行政院依毒品危害防制
    條例第8條第6項規定所訂定之標準，經依法加重該條第二項
    之法定刑後，較藥事法第83條第1項之法定刑為重之情形外
    ，因藥事法第83條第1項係於93年4月21日修正公布，同年月
    23日施行，為毒品危害防制條例第8條第2項之後法，且為重
    法，自應優先適用藥事法處斷（最高法院96年度台上字第35
    82號判決、97年度台非字第397號判決意旨參照）。再按轉
    讓毒品達一定數量者，加重其刑至2分之1，其標準由行政院
    定之，毒品危害防制條例第8條第6項定有明文，而依行政院
    發布之「轉讓毒品加重其刑之數量標準」（原名稱為「轉讓
    持有毒品加重其刑之數量標準」，於98年11月20日行政院院
    臺法字第0980073647號令修正發布名稱及全文3條；並自98
    年11月21日施行，就轉讓第一、二級毒品加重其刑之數量標
    準並無變更，無新舊法比較之問題，逕行適用裁判時法）第
    2條第1項第1、2款規定，轉讓第一級毒品達淨重5公克以上
    ；第二級毒品達淨重10公克以上，即應加重其刑至2分之1。
    查，被告所轉讓第一級毒品海洛因、第二級毒品甲基安非他
    命與潘凌涓之數量，酌之卷內資料均查無證據證明已逾前開
    應加重其刑之標準，依罪疑為利被告原則，尚不得依上開標
    準加重其刑。是核被告無償提供海洛因、甲基安非他命與潘
    凌涓之行為，係犯毒品危害防制條例第8條第1項之轉讓第一
    級毒品罪、藥事法第83條第1項轉讓禁藥罪，起訴意旨雖認
    被告轉讓甲基安非他命此部分犯行係犯毒品危害防制條例第
    8條第2項轉讓第二級毒品罪，惟經公訴人當庭更正為藥事法
    第83條第1 項之罪，自無庸變更起訴法條（見本院審訴字卷
    第53反面頁），附予敘明。至被告轉讓而持有第一、二級毒
    品海洛因、甲基安非他命之低度行為，應為轉讓第一、二級
    毒品之高度行為所吸收，不另論罪。又其同時無償轉讓海洛
    因、甲基安非他命與證人潘凌涓施用，係一行為觸犯上開二
    罪名，為想像競合犯，應依刑法第55條規定從一重論處轉讓
    第一級毒品罪。又查，被告有事實欄一所載之有期徒刑科刑
    、執行紀錄，此有臺灣高等法院被告前案紀錄表1 份在卷可
    憑（見本院訴字卷第4 至25反面頁），其於有期徒刑執行完
    畢後，5 年內故意再犯本案有期徒刑以上之前開罪行，為累
    犯，應依刑法第47條第1 項之規定，加重其刑。
(二)、爰審酌被告曾有施用毒品之前科仍不知戒除，除供給自身施
    用外，尚提供他人毒品，勢將助長施用毒品犯罪，且轉讓毒
    品所生危害，非僅使人之生命、身體法益受到侵害，影響所
    及，甚且危害社會、國家之健全發展，已歷歷在卷，所為實
    屬可議，兼衡被告於本院審理時坦承犯行，尚有悔意，併衡
    其轉讓毒品之數量、犯罪之動機、目的及其智識程度等一切
    情狀，量處如主文所示之刑，以示懲儆。
四、沒收部分
    扣案之已使用注射針筒93支、未使用注射針筒50支、酒精棉
    片74片、食鹽水164瓶、小型夾鍊袋103個、中型夾鍊袋95個
    、電子秤1個、安非他命吸食器1組、葡萄糖粉4包等物（保
    管字號：本院99年度刑管字第1787號），雖為被告所有，但
    卷內資料尚無證據足資證明與本案轉讓毒品有關，自不予宣
    告沒收，併予陳明。
據上論斷，應依刑事訴訟法第273 條之1 第1 項、第299 條第1
項前段，藥事法第83條第1項，毒品危害防制條例第8條第1項，
刑法第11條前段、第55條、第47條第1項，判決如主文。
本案經檢察官陳淑蓉到庭執行職務。
中    華    民    國    100    年    2    月    23    日
                  刑事第十一庭    法  官  汪曉君
以上正本證明與原本無異。
如不服本判決，應於判決送達後10日內向本院提出上訴狀（應附
繕本），其未敘述上訴理由者，應於上訴期間屆滿後20日內補提
理由書狀於本院，上訴於臺灣高等法院。
                                  書記官  楊晴文
中    華    民    國   100    年    2     月    23    日
藥事法第83條
明知為偽藥或禁藥，而販賣、供應、調劑、運送、寄藏、牙保、
轉讓或意圖販賣而陳列者，處7 年以下有期徒刑，得併科新臺幣
500萬元以下罰金。
犯前項之罪，因而致人於死者，處7 年以上有期徒刑，致重傷者
，處3年以上12年以下有期徒刑。
因過失犯第1項之罪者，處2年以下有期徒刑、拘役或科新臺幣30
萬元以下罰金。
第1項之未遂犯罰之。
毒品危害防制條例第8條
轉讓第一級毒品者，處1年以上7年以下有期徒刑，得併科新臺幣
1百萬元以下罰金。
轉讓第二級毒品者，處6月以上5年以下有期徒刑，得併科新臺幣
70萬元以下罰金。
轉讓第三級毒品者，處3年以下有期徒刑，得併科新臺幣30萬元
以下罰金。
轉讓第四級毒品者，處1年以下有期徒刑，得併科新臺幣10萬元
以下罰金。
前四項之未遂犯罰之。
轉讓毒品達一定數量者，加重其刑至二分之一，其標準由行政院
定之。